臺灣高等法院臺南分院民事裁定　九十一年度家抗字第六二號　Ｊ
　　　抗　告　人　甲　○　○
　　　代　理　人　薛　靜　穗
　　　相　對　人　台灣土地銀行
　　　法定代理人　林　彭　郎
　　　代　理　人　鍾　任　賢
右抗告人因與相對人間就被繼承人薛陳月嬌指定遺產管理人事件，對於中華民國九十
一年七月五日臺灣臺南地方法院九十一年度繼字第四二八號裁定提起抗告，本院裁定
如左：
      主　　文
原裁定廢棄。
相對人在第一審之聲請駁回。
聲請及抗告程序費用由相對人負擔。
 理      由
一、按先順序繼承人均拋棄其繼承權時，由次順序之繼承人繼承。其次順序繼承人有
    無不明或第四順序之繼承人均拋棄其繼承權者，準用關於無人承認繼承之規定。
    又繼承開始時，繼承人之有無不明者，由親屬會議於一個月內選定遺產管理人，
    並將繼承開始及選定遺產管理人之事由，向法院報明。又第一千一百七十八條所
    定之期限屆滿，無繼承人承認繼承時，其遺產於清償債權，並交付遺贈物後，如
    有賸餘，歸屬國庫。再者繼承人有無不明而不能依民法第一千一百七十七條選定
    遺產管理人時，得由利害關係人聲請法院選任之。民法第一千一百七十六條第六
    項、第一千一百七十七條、第一千一百八十五條及第一千一百七十八條第二項分
    別定有明文。是依此規定，苟已由利害關係人聲請法院選任遺產管理人，自無再
    由其他利害關係人重複聲請法院選任遺產管理人之必要，否則，即為欠缺權利保
    護要件，應予駁回。
二、本件聲請人即相對人台灣土地銀行於原審法院聲請意旨略以：(一)被繼承人薛陳月
    嬌於民國（下同）八十八年間積欠相對人台灣土地銀行借款新臺幣（下同）壹仟
    壹佰貳拾玖萬陸仟柒佰壹拾元及利息等，茲因被繼承人薛陳月嬌已於九十年五
    月九日死亡，遺有坐落台南市○區○○段六九○之三三號建地及其地上建物建號
    一二○九、門牌號碼台南市○○路○段一三五巷十九號，及同段六九○號建地及
    其地上建物建號一二二○、門牌號碼台南市○○路○段一九五巷廿二號，相對人
    並向原審聲請強制執行，現經原審以原審九十年度執字第一三六四九號受理在案
    。(二)茲因被繼承人薛陳月嬌已於九十年五月九日死亡，其繼承人甲○○（夫）、
    薛翰鍾（兒）、薛靜穗（女）及陳昇宏、陳昇慶、洪陳淑珍、張陳淑敏（以上為
    兄弟姊妹），已於九十年六月二十九日向原審具狀聲明拋棄繼承（案經南院鵬民
    壬九十繼字第四八一號確認無訛），並無親屬會議指定遺產管理人，致相對人無
    法行使強制執行程序，為保障權益，是相對人本於利害關係人身分，請准予裁定
    指定遺產管理人等語，並提出民事呈報狀、原審民事執行處通知、原審民事庭通
    知、死亡證明書、繼承系統表、戶籍謄本及印鑑證明等為證。
三、原審法院認：(一)本件依被繼承人薛陳月嬌除戶登記謄本、死亡證明書、繼承系統
    表所載，其於九十年五月九日死亡，法定繼承人均已拋棄繼承，此有相對人提出
    之民事呈報狀、原審九十年七月六日南院鵬民壬九十繼字第四八一號民事庭通知
    在卷足憑，應準用關於無人繼承之規定。被繼承人薛陳月嬌之親屬會議未於繼承
    開始時一個月內選定遺產管理人；而相對人與被繼承人薛陳月嬌有強制執行之債
    權人、債務人關係，此經原審調閱原審九十年度執字第一三六四九號民事執行卷
    宗核閱無誤，自係利害關係人，從而相對人以其為利害關係人聲請選任薛陳月嬌
    之遺產管理人，核與上開規定並無不合，應予准許。(二)又查，被繼承人薛陳月嬌
    與相對人間之上開強制執行事件，被繼承人薛陳月嬌之配偶即抗告人甲○○亦為
    強制執行之債務人，相對人所持以強制執行之執行名義即原審八十八年度促字第
    四七五八○號支付命令，係以被繼承人薛陳月嬌及抗告人甲○○為連帶債務人，
    應連帶向相對人給付壹仟壹佰貳拾玖萬陸仟柒佰壹拾元及利息等，此經原審調
    閱上開民事執行卷宗核閱無誤。按抗告人與被繼承人薛陳月嬌為連帶債務人，又
    同為強制執行事件之當事人，且為薛陳月嬌之配偶，兩人關係密切，對薛陳月嬌
    所有之財產、對外之債務關係知之甚詳，定能對被繼承人薛陳月嬌之遺產盡善良
    管理人之責。據此，認選任抗告人為被繼承人薛陳月嬌之遺產管理人為適當等語
    。
四、抗告意旨略以：本件原審雖選任抗告人為遺產管理人，惟依民法一千一百七十九
    條、第一千一百八十條對於遺產管理人職務之規定，抗告人恐無法勝任。因抗告
    人本身患糖尿病及心臟病，並於五年前曾經作過心臟冠狀動脈繞道手術（有台南
    市立醫院病歷號碼第四四七八四○號可稽）；其須體力、勞力付出之工作，已不
    適合抗告人擔任。另抗告人亦已拋棄繼承，對被繼承人薛陳月嬌遺產資料未必知
    之甚解，且抗告人亦為相對人之債務人。如選定抗告人擔任遺產管理人，難期其
    將來執行職務能克盡職守，公正客觀，以善盡管理人之職務，且其遺產管理人之
    選定，旨在維護公益及被繼承人債權人之利益，此觀民法第一千一百七十七條立
    法理由即明，為期公正，及保障該條所欲保護之法益，實不宜被選任為遺產管理
    人。另查，被繼承人薛陳月嬌生前留有坐落台南市○○路五二○巷十七號四樓之
    不動產，資為向第三人台南市第七信用合作社借款之擔保，第三人為保障權益，
    業已聲請選任管理人。業經原審九十年度繼字第八九五號裁定由財政部國有財產
    局臺灣南區辦事處臺南分處為遺產管理人，該裁定經國有財產局臺灣南區辦事處
    臺南分處提起抗告，亦經本院九十一年度家抗字第一二號抗告駁回確定。按法理
    ，相同之事件應為相同之處理，其被繼承人同一，繼承事件同一，既前案業已指
    定國有財產局遺產管理人，國有財產局臺灣南區辦事處臺南分處本應以被繼承人
　　薛陳月嬌之全部遺產盡善良管理人之義務，為求訴訟經濟之便，似乎不宜重複指
　　定抗告人為遺產管理人，而成為兩個遺產管理人，亦有違一事不再理之精神。
五、經查：(一)、被繼承人薛陳月嬌於八十八年間積欠相對人借款壹仟壹佰貳拾玖萬陸
    仟柒佰壹拾元及利息等，茲因被繼承人薛陳月嬌已於九十年五月九日死亡，遺
    有坐落台南市○區○○段六九○之三三號建地及其地上建物建號一二○九、門牌
    號碼台南市○○路○段一三五巷十九號，及同段六九○號建地及其地上建物建號
    一二二○、門牌號碼台南市○○路○段一九五巷廿二號，相對人並向原審聲請強
    制執行，現經原審以原審九十年度執字第一三六四九號受理在案。而被繼承人薛
    陳月嬌於九十年五月九日死亡，其繼承人甲○○（夫）、薛翰鍾（兒）、薛靜穗
    （女）及陳昇宏、陳昇慶、洪陳淑珍、張陳淑敏（以上為兄弟姊妹），已於九十
    年六月二十九日向原審具狀聲明拋棄繼承（案經南院鵬民壬九十繼字第四八一號
    確認無訛），並無親屬會議指定遺產管理人，致相對人無法行使強制執行程序，
    為保障權益，是相對人本於利害關係人身分，請准予裁定指定遺產管理人等語，
    並於原審提出民事呈報狀、原審民事執行處通知、原審民事庭通知、死亡證明書
    、繼承系統表、戶籍謄本及印鑑證明等，及於本院提出原審原審八十八年度促字
    第四七五八○號支付命令、前開原審九十年度執字第一三六四九號強制執行鑑價
    通知等為證。(二)、惟查，被繼承人薛陳月嬌生前另留有坐落台南市○○路五二○
    巷十七號四樓之不動產，資為向第三人台南市第七信用合作社借款之擔保，第三
    人台南市第七信用合作社為保障權益，業已聲請選任管理人，業經原審九十年度
    繼字第八九五號裁定由財政部國有財產局臺灣南區辦事處臺南分處為遺產管理人
    ，該裁定經國有財產局臺灣南區辦事處臺南分處提起抗告，亦經本院九十一年度
    家抗字第一二號抗告駁回確定，亦有上開二件裁定附於本院卷可稽，則被繼承人
    薛陳月嬌之遺產管理人國有財產局臺灣南區辦事處臺南分處，自應依民法第一千
    一百七十九條之規定行使其職務，即編製遺產清冊；為保存遺產必要之處置；聲
    請法院依公示催告程序，限定一年以上期間，公告被繼承人薛陳月嬌之債權人，
    命其於該期間內報明債權；清償債權等。是本件相對人台灣土地銀行即應依此規
    定向業經原審已選任之被繼承人薛陳月嬌之遺產管理人國有財產局臺灣南區辦事
    處臺南分處報明其債權，由國有財產局臺灣南區辦事處臺南分處依上開規定行使
    其職務，殊無再聲請原審選任被繼承人薛陳月嬌之遺產管理人之必要。從而，本
    件相對人重複聲請原審法院選任遺產管理人，即為欠缺權利保護要件，應予駁回
    。原審疏未詳為研求，遽予選任抗告人為被繼承人薛陳月嬌之遺產管理人，自有
    未合。抗告意旨雖以原審選任抗告人為被繼承人薛陳月嬌之遺產管理人，抗告人
    恐無法勝任，且抗告人亦為相對人之債務人，如選定抗告人擔任遺產管理人，難
    期其將來執行職務能克盡職守，公正客觀，以善盡管理人之職務，求為廢棄原裁
    定而選任國有財產局臺灣南區辦事處臺南分處為被繼承人薛陳月嬌之遺產管理人
    云云，而未指摘及此，仍應認其抗告為有理由。爰原裁定廢棄，並由本院自為裁
    定，駁回相對人在第一審之聲請。
六、據上論結，本件抗告為有理由，依非訟事件法第八條第二項、第二十八條，民事
    訴訟法第四百九十二條第二項前段、第九十五條、第七十八條，裁定如主文。
中　　　華　　　民　　　國　　九十一　   　年　　十二　　月　　十九 　　日
　　　　　　　　　　　　　　　　　　　 臺灣高等法院臺南分院民事第四庭
~B1審判長法官　林　　金　　村
~B2　　　法官　袁　　靜　　文
~B3　　　法官　胡　　景　　彬
右為正本係照原本作成。
如對本裁定抗告，須於裁定送達後十日內向本院提出抗告狀，並應繳納抗告費新台幣
四十五元。
中　　　華　　　民　　　國　　九十一　   　年　　十二　　月　　十九 　　日
　　　　　　　　　　　　　　　　　　　　　 法院書記官　謝　　素　　嬿
